臺灣臺北地方法院刑事判決　　　九十五年度易字第二七００號
公　訴　人　臺灣臺北地方法院檢察署檢察官
被　　　告　乙○○
上列被告因竊盜案件，經檢察官提起公訴（九十五年度偵字第二
００二九號），被告於準備程序中就被訴事實為有罪之陳述，經
告以簡式審判之旨，並聽取當事人之意見後，本院合議庭裁定由
受命法官獨任進行簡式審判程序後，判決如下：
    主  文
乙○○竊盜，處罰金新臺幣壹萬元，如易服勞役，以新臺幣壹仟
元折算壹日。
    事  實
一、乙○○於民國九十四年十月七日下午五時許，在臺北市○○
    路○段九十五巷口前，見甲○○所有停放於該處之車牌號碼
    ＤＯＭ－八二二號、引擎號碼為ＥＴ六九九九五九號輕機車
    上之鑰匙未拔起，因認有機可趁，竟意圖為自己不法之所有
    ，而基於竊盜之犯意，徒手逕以該鑰匙發動機車引擎予以竊
    取，得手後將原有車牌卸下，換上其於九十三年五月間向王
    素華所借車牌號碼為ＤＨＷ－一四六號輕機車（車主為王素
    華胞妹王素雲已過世之公公陳榮基）之車牌，供己騎乘使用
    。嗣乙○○於九十五年八月三十一日下午十一時三十分許騎
    乘上開機車，行經臺北市○○區○○街四十九巷口時，因行
    跡可疑經警攔停，始為警查獲，並扣得上開懸掛ＤＨＷ－一
    四六號車牌、引擎號碼為ＥＴ六九九九五九號輕機車一部（
    原車號ＤＯＭ－八二二號之車牌未尋獲）及甲○○所有之機
    車鑰匙一支，始悉上情。
二、案經甲○○訴由臺北市政府警察局大同分局報告臺灣臺北地
    方法院檢察署檢察官偵查起訴，乙○○於準備程序中就被訴
    事實為有罪之陳述，本院合議庭裁定由受命法官獨任進行簡
    式審判程序。
    理  由
一、上揭事實，業據被告乙○○於本院審理時均坦承不諱（見本
    院卷第十三、十四頁），核與被害人甲○○指訴車輛失竊之
    被害情節大致相符（見偵查卷第十二、五二頁），復據證人
    王素華、王素雲於警詢及偵查時均一致證稱：扣案之輕經車
    ，比原先王素華借予被告使用車號ＤＨＷ－一四六號輕機車
    之車況來的新，機車鑰匙也不同等語（見偵查卷第十三至十
    六、四六、五六頁），此外，並有臺北市政府警察局車輛失
    竊證明單、臺北市政府警察局大同分局車輛尋獲通報單、失
    竊車輛照片四張、失竊鑰匙照片一張、扣案引擎號碼ＥＴ六
    九九九五九號輕機車一部、機車鑰匙一支、贓物認領保管單
    附卷可稽（見偵查卷第二一至二八、三十、三三頁），足認
    被告前開自白確與事實相符。故本件事證明確，被告犯行堪
    以認定，應依法論科。
二、查被告行為後，刑法業於九十四年二月二日經總統公布修正
    ，並自九十五年七月一日起施行。又刑法施行法增訂第一條
    之一，亦於九十五年六月十四日經總統公布，並自同年七月
    一日起施行。按行為後法律有變更者，適用行為時之法律，
    但行為後之法律有利於行為人者，適用最有利於行為人之法
    律，現行刑法第二條第一項定有明文。此條規定係規範行為
    後法律變更所生新舊法律比較適用之準據法，是刑法第二條
    本身雖經修正，但刑法第二條既屬適用法律之準據法，本身
    尚無比較新舊法之問題，於新法施行後，應一律適用裁判時
    之現行刑法第二條之規定，為「從舊從輕」之比較，合先敘
    明。次按本次刑法修正之比較新舊法，應就罪刑有關之共犯
    、未遂犯、想像競合犯、牽連犯、連續犯、結合犯，以及累
    犯加重、自首減輕暨其他法定加減原因（如身分加減）與加
    減例等一切情形，綜其全部罪刑之結果而為比較，最高法院
    九十五年五月二十三日九十五年度第八次刑庭會議著有決議
    可資參照。經查：
（一）刑法第三百二十條第一項普通竊盜罪之法定刑為五年以下
      有期徒刑、拘役或科銀元五百元以下罰金，而依增訂之刑
      法施行法第一條之一規定：「中華民國九十四年一月七日
      刑法修正施行後，刑法分則編所定罰金之貨幣單位為新臺
      幣。九十四年一月七日刑法修正時，刑法分則編未修正之
      條文定有罰金者，自九十四年一月七日刑法修正施行後，
      就其所定數額提高為三十倍。但七十二年六月二十六日至
      九十四年一月七日新增或修正之條文，就其所定數額提高
      為三倍。」，比較修正之刑法施行法第一條之一第二項，
      與罰金罰鍰提高標準條例第一條，因罰金最高額度相同，
      並無輕重之分，故非刑罰法令之變更，無刑法第二條第一
      項比較新舊法之適用，應逕適用裁判時之刑法施行法第一
      條之一（最高法院九十五年度第二十一次刑事庭會議決議
      參照）。
（二）刑法第三十三條第五款修正為：「主刑之種類如下：五、
      罰金：新臺幣一千元以上，以百元計算之」；與被告行為
      時之刑罰法律，即罰金罰鍰提高標準條例第一條前段規定
      之提高倍數十倍及修正前刑法第三十三條第五款規定之罰
      金最低額銀元一元相比較，新舊法關於上開竊盜罪所得科
      處罰金之最高額並無不同規定，然新法將上開竊盜罪所得
      科處之罰金最低額提高為新臺幣一千元，因此，比較上述
      修正前、後之刑罰法律，適用被告行為時之刑法第三十三
      條第五款規定論處被告罪責，對被告較為有利。
（三）綜上各節，應依修正後刑法第二條第一項前段規定，就罰
      金刑部分適用行為時法律即修正前刑法之相關規定，對被
      告較為有利。
三、核被告所為，係犯刑法第三百二十條第一項之竊盜罪。爰審
    酌被告於本院審理時尚知坦承犯行，非無悔意，兼衡其犯罪
    之手段、目的、所竊盜之機車數量為一部，扣案機車及鑰匙
    均已發還告訴人及該機車排氣量為四十九ＣＣ且出廠已達十
    年之久而價值非鉅等一切情狀，量處如主文所示之刑。又刑
    法第四十二條關於易服勞役之規定，亦於九十四年二月二日
    修正施行，且罰金罰鍰提高標準條例第二條亦於九十五年五
    月十七日配合刪除。修正前刑法第四十二條第二項前段規定
    ：「易服勞役以一元以上三元以下折算一日」，又據修正前
    罰金罰鍰提高標準條例第二條規定，就其原定數額提高為一
    百倍折算一日，則本件被告行為時之易服勞役折算標準，應
    以銀元三百元即新臺幣九百元折算一日；惟查修正後刑法第
    四十二條第三項前段規定：「易服勞役以新臺幣一千元、二
    千元或三千元折算一日」，是以，比較修正前後之易服勞役
    折算標準，以修正後之規定，較有利於被告。爰就上開宣告
    之刑，併依刑法第四十二條第三項前段諭知易服勞役之折算
    標準，以示懲儆。
據上論斷，應依刑事訴訟法第二百七十三條之一第一項、第二百
九十九條第一項前段，刑法第二條第一項、第三百二十條第一項
、第四十二條第三項前段，刑法施行法第一條之一，判決如主文
。
本案經檢察官戴文亮到庭執行職務。
中　　華　　民　　國    九十六   年   二    月　 九   日
                    刑事第十四庭法  官  劉煌基
以上正本證明與原本無異。
如不服本判決，應於判決送達後十日內向本院提出上訴狀（應抄
附繕本）。告訴人或被害人如對於本判決不服者，應具備理由請
求檢察官上訴，其上訴期間之計算係以檢察官收受判決正本之日
期為準。
                                書記官  陳豪達
中　　華　　民　　國    九十六   年   二    月　 九   日
附錄論罪法條：
中華民國刑法第320條
（普通竊盜罪、竊佔罪）
意圖為自己或第三人不法之所有，而竊取他人之動產者，為竊盜
罪，處 5 年以下有期徒刑、拘役或 5 百元以下罰金。
意圖為自己或第三人不法之利益，而竊佔他人之不動產者，依前
項之規定處斷。
前二項之未遂犯罰之。
